【裁判字號】    94,上,669
【裁判日期】    950110
【裁判案由】    損害賠償
【裁判全文】
臺灣高等法院民事判決                   94年度上字第669號
上  訴  人  丙○○
訴訟代理人  郭百祿律師
上  訴  人  甲○○
訴訟代理人  陳淑貞律師
複代理人    陳淑蕙律師
上  訴  人  乙○○
上列當事人間，因損害賠償事件，兩造對於中華民國94年6月22
日臺灣基隆地方法院93年度訴字第384號第一審判決，均提起上
訴，經本院於95年1月3日言詞辯論終結，判決如下：
    主  文
原判決關於命甲○○、乙○○應給付之金額本息、假執行之宣告
及訴訟費用之裁判廢棄。
前項廢棄部分，丙○○在原審之訴、假執行之聲請均駁回。
丙○○之上訴駁回。
第一、二審訴訟費用由丙○○負擔。
    事實及理由
一、上訴人丙○○起訴主張：對造上訴人甲○○於民國87年10月
    2日下午7時許，駕駛其所有「深澳號」舢舨，為不詳名號之
    白色船撞擊落海，適有上訴人駕駛「金益26號」海釣船搭載
    方福松、鄭忠義等七名釣客，返回台北縣瑞芳鎮深澳漁港途
    中，為釣客發現，通知上訴人停船，將之救起；嗣後，竟意
    圖上訴人受刑事訴追，同月 6日、21日向臺北縣政府警察局
    瑞芳分局誣指上訴人駕駛藍色海釣船，撞擊其所駕舢舨，致
    其落海受車葉絞傷，告訴上訴人涉嫌業務過失致重傷害罪；
    對造上訴人乙○○於88年6月21日原法院審理上訴人業務過
    失致重傷害案件，到庭具結為：「我在堤防上面釣魚，看到
    一艘白色小舢舨，是藍色船撞到白色舢舨的後方，舢舨上的
    人掉下水，浮上來後喊救命，藍色船才回頭來救人」等虛偽
    之證述；歷經原法院88年度易字第 225號、本院89年度上易
    字第 795號刑事判決上訴人無罪確定；對造上訴人等所涉誣
    告、偽證罪嫌，亦歷經原法院93年度訴字第71號、本院93年
    度上訴字第2359號判處罪刑確定在案；上訴人因對造上訴人
    等之誣告、偽證，使上訴人歷經審判，為漁港小鎮街坊、鄰
    居指指點點，所受屈辱難以言喻，名譽損害頗大，為此，本
    於民法第184條第1項、第195條第1項之規定，求為命對造上
    訴人等各給付上訴人新臺幣(以下同) 100萬元本息之判決。
    並聲明：(一)原判決不利於上訴人部分廢棄。(二)廢棄部分
    ，對造上訴人甲○○、乙○○應依序各再給付上訴人80萬元
    、90萬元本息。(三)第一、二審訴訟費用由對造上訴人負擔
    。對於對造上訴人等之上訴，則聲明：(一)上訴駁回。(二)
    第二審訴訟費用由上訴人等負擔。
二、上訴人甲○○則以：對造上訴人雖因上訴人向臺北縣政府警
    察局瑞芳分局告訴其駕駛藍色海釣船，撞擊上訴人之小舢舨
    ，致上訴人落海為船舶機械絞傷，涉有業務過失致重傷害罪
    嫌，經法院判決無罪確定；惟查上訴人於上列時地受海釣船
    撞擊，自小舢舨落海為船舶機械絞傷成殘，確屬事實，上訴
    人就當時主觀認知之事實、確信之證據提出告訴，為憲法賦
    予人民之訴訟權，上訴人並無誣告之故意，非得以誣告罪相
    繩，上訴人已就被處誣告罪刑提出第三審上訴；且對造上訴
    人於案發後即87年10月間向臺北縣政府警察局瑞芳分局提出
    告訴，距對造上訴人提起本件訴訟，已逾越 2年之時效，其
    侵權行為損害賠償請求權，已罹於時效不行使而消滅等語，
    資為抗辯。並聲明：(一)原判決不利於上訴人部分廢棄。(
    二 )廢棄部分，對造上訴人在第一審之訴及假執行之聲請均
    駁回。(三)第一、二審訴訟費用由對造上訴人負擔。對於對
    造上訴人之上訴，則聲明：(一)上訴駁回。(二)第二審訴訟
    費用由對造上訴人負擔。
三、上訴人乙○○則以：對造上訴人所涉前揭業務過失致重傷害
    罪案件，上訴人目睹上訴人甲○○確係由小舢舨落海受傷，
    確信係對造上訴人所駕駛海釣船肇事，以所見所聞客觀據實
    為具結之證述，即使所為證言與其他證人所為證言、鑑定報
    告結論及現場履勘，有所不符，仍應由法院就卷證資料綜合
    全辯論意旨，為有罪、無罪之論斷，上訴人所為證言，尚難
    認足以影響刑事判決，又無故意或過失而為虛偽陳述；且上
    訴人於88年 6月21日具結為客觀據實之證述，距對造上訴人
    93年3月11日提起本件訴訟，已逾越2年之時效，其侵權行為
    損害賠償請求權，已罹於時效不行使而消滅等語，資為抗辯
    。並聲明：(一)原判決不利於上訴人部分廢棄。(二)廢棄部
    分，對造上訴人在第一審之訴及假執行之聲請均駁回。(三)
    第一、二審訴訟費用由對造上訴人負擔。對於對造上訴人之
    上訴，則聲明：(一)上訴駁回。(二)第二審訴訟費用由對造
    上訴人負擔。
四、丙○○主張甲○○於前揭時地落海，為丙○○所駕駛「金益
    26號」海釣船救起；87年10月 6日、21日向臺北縣政府警察
    局瑞芳分局指訴丙○○涉嫌業務過失致重傷害罪；乙○○於
    原法院88年 6月21日審理丙○○業務過失致重傷害案件，到
    庭具結為：「我在堤防上面釣魚，看到一艘白色小舢舨，是
    藍色船撞到白色舢舨的後方，舢舨上的人掉下水，浮上來後
    喊救命，藍色船才回頭來救人」等語之證述；歷經原法院88
    年度易字第225號、本院89年度上易字第795號刑事判決丙○
    ○無罪確定；甲○○、乙○○等所涉誣告、偽證罪嫌，亦歷
    經原法院93年度訴字第71號、本院93年度上訴字第2359號判
    處罪刑確定在案等事實，為甲○○、乙○○所不爭執，且有
    本院89年度上易字第 795號、93年度上訴字第2395號及原法
    院93年訴字第71號刑事判決在卷(原審訴字卷第175頁至第18
    1頁、160頁至第167頁、第 6頁至第12頁)為憑；丙○○主張
    之上開事實，應堪信為真實。
五、按：因侵權行為所生之損害賠償請求權，自請求權人知有損
    害及賠償義務人時起，二年間不行使而消滅。自有侵權行為
    時起，逾十年者亦同，民法第197條第1項定有明文；又：關
    於侵權行為損害賠償請求權之消滅時效，應以請求權人實際
    知悉損害及賠償義務人時起算，非以知悉賠償義務人因侵權
    行為所構成之犯罪行為經檢察官起訴，或法院判決有罪為準
    。最高法院72年度臺上字第 738號著有判例，可資參照。本
    件甲○○於87年10月6日、21日向臺北縣政府警察局瑞芳分
    局指訴丙○○涉嫌業務過失致重傷害罪，經移送檢察官偵查
    ，對於丙○○提起公訴，丙○○經原法院公開審判；乙○○
    於88年 6月21日原法院審理丙○○業務過失致重傷害案件，
    到庭具結偽證，丙○○對於甲○○、乙○○分別所涉誣告、
    偽證之罪嫌，侵害其名譽，致受損害之事實，至此應均已知
    悉其損害及賠償義務人，竟遲至93年 3月11日始於甲○○、
    乙○○所涉誣告、偽證罪之刑事訴訟程序，對於甲○○、乙
    ○○附帶提起本件民事訴訟，依前揭民法第197條第1項前段
    規定、最高法院判例意旨，其損害賠償請求權已逾越 2年間
    不行使而消滅；甲○○、乙○○抗辯丙○○之損害賠償請求
    ，已罹於時效而消滅，非無可採。
六、從而，丙○○本於民法第184條第1項、第195條第1項規定，
    求為命甲○○、乙○○賠償其名譽之損害各 100萬元本息，
    已因其請求權已逾越 2年間不行使而消滅，經甲○○、乙○
    ○之抗辯而不應准許。
七、綜上所述，原法院為丙○○部分勝訴判決，容有未恰；甲○
    ○、乙○○上訴意旨，指摘原法院此部分之判決不當，求予
    廢棄，為有理由，應由本院予以廢棄，更為判決如主文第二
    項所示；原法院為丙○○部分敗訴判決，經核其理由或有不
    同，惟其結果並無異致，仍應予以維持，丙○○上訴意旨，
    指摘原法院此部分之判決不當，求予廢棄，為無理由，應予
    駁回。
據上論結，本件甲○○、乙○○之上訴，為有理由，丙○○之上
訴為無理由，爰判決如主文。
中    華    民    國    95    年    1    月    10    日
                  民事第五庭    審判長法  官  林丁寶
                                      法  官  高鳳仙
                                      法  官  陳博享
正本係照原本作成。
如不服本判決，應於收受送達後20日內向本院提出上訴書狀，其
未表明上訴理由者，應於提出上訴後20日內向本院補提理由書狀
（均須按他造當事人之人數附繕本）上訴時應提出委任律師或具
有律師資格之人之委任狀；委任有律師資格者，另應附具律師資
格證書及釋明委任人與受任人有民事訴訟法第466條之一第一項
但書或第二項（詳附註）所定關係之釋明文書影本。
中    華    民    國    95    年    1     月    11    日
                                      書記官  鄭靜如
附註：
民事訴訟法第466條之一（第一項、第二項）：
對於第二審判決上訴，上訴人應委任律師為訴訟代理人。但上訴
人或其他法定代理人具有律師資格者，不在此限。
上訴人之配偶、三親等內之血親、二親等內之姻親，或上訴人為
法人、中央或地方機關時，其所屬專任人員具有律師資格並經法
院認為適當者，亦得為第三審訴訟代理人。


司法院資訊處製作；財團法人民間司法改革基金會備份。
